【裁判字號】    95,訴,921
【裁判日期】    950501
【裁判案由】    妨害自由等
【裁判全文】
臺灣臺中地方法院刑事判決               95年度訴字第921號
公  訴  人  臺灣臺中地方法院檢察署檢察官
被      告  甲○○
                   （另案於臺灣臺中監獄臺中分監執行中）
上列被告因妨害自由等案件，經檢察官提起公訴（95年度偵字第
6275號），本院合議庭裁定由受命法官獨任進行簡式審判程序，
判決如下：
    主    文
甲○○共同以非法方法，剝奪人之行動自由，處有期徒刑月，
如易科罰金，以佰元折算壹日；扣案之鐵棍壹支沒收。又偽造
署押，足以生損害於公眾及他人，處有期徒刑月，如易科罰金
，以佰元折算壹日；嘉義縣警察局九十四年十二月十五日偵訊
（調查）筆錄受詢問人欄偽造「李崑瑭」署名貳枚沒收。主刑部
分，應執行有期徒刑伍月，如易科罰金，以佰元折算壹日。
    犯罪事實及理由
一、犯罪事實：
（一）甲○○因乙○○（涉犯竊盜罪部分，另經臺灣嘉義地方法
      院以95年度嘉簡字第262號簡易判決判處拘役二十日確定
      ）持機車煞車線1條，勾取甲○○所有，放置在嘉義市○
      ○路255號「KK超商店」前之夾娃娃機臺內財物，不甘損
      失，竟夥同郭景揚、賴武輝、劉智仁等人（涉犯妨害自由
      等罪嫌部分，由臺灣嘉義地方法院以95年度訴字第117號
      審理中），共同基於妨害他人行動自由之犯意聯絡，於民
      國（下同）94年12月14日凌晨0時20分許，在嘉義縣民雄
      鄉縣道嘉83線公路竹仔腳段，分別駕車以前後攔阻乙○○
      所駕汽車，由甲○○持其所有鐵棍一支，喝令乙○○下車
      處理，言談間因乙○○不肯承認，甲○○乃持鐵棍戳向乙
      ○○之胸部，致乙○○受有左側胸部鈍傷之傷害，賴武輝
      與劉智仁各以腳踢乙○○之身體一下，乙○○始主動交出
      機車煞車線1條及汽車駕駛執照1張，嗣因時間已晚，甲○
      ○乃約定隔日再以電話聯絡商討後續處理，乙○○始可駕
      車離去現場，而剝奪乙○○之行動自由，嗣同年月15日下
      午15時10分許，甲○○再以電話與乙○○約定，在嘉義市
      ○○路與忠義街口「中正公園」前處見面處理時，為警據
      報當場查獲，並取出機車煞車線1條及乙○○之汽車駕駛
      執照1張，始循線查獲上情。
（二）甲○○前因偽造有價證券等案件經法院判處應執行有期徒
      刑3年8月確定，未到案執行而被通緝。嗣上開案件於94年
      12月15日經警查獲，甲○○於同日16時30分起至18時05分
      止，在嘉義縣警察局偵訊時，為掩飾其通緝身分，竟基於
      偽造文書之犯意，在訊問筆錄上之受訊問人欄處，接續偽
      造其兄「李崑瑭」之署押二枚，足以生損害於「李崑瑭」
      及犯罪偵察機關刑案記錄管理之正確性。
二、證據名稱：
（一）犯罪事實（一）部分：
    1、被告甲○○於警詢、偵訊、本院準備及審理時之自白。
    2、同案共犯郭景揚、賴武輝、劉智仁於警詢及偵查中之供
       述。
    3、證人即告訴人乙○○於警詢及偵查中之指、證訴。
    4、證人薛勻涵於警詢及偵查中之證述。
    5、華濟醫院診斷證明書。
    6、告訴人出具之贓物認領保管單（汽車駕駛執照1張）。
    7、相片5張。
    8、鐵棍一支。
（二）犯罪事實（二）部分：
    1、被告甲○○於警詢、偵訊、本院準備及審理時之自白。
    2、嘉義縣警察局94年12月15日「李崑瑭」偵訊（調查）筆
       錄。
三、核被告就犯罪事實（一）所為，係犯刑法第三百零二條第一
    項之以非法方法剝奪人之行動自由罪及同法第二百七十七條
    第一項之傷害罪，就犯罪事實（二）所為，係犯同法第二百
    十七條第一項之偽造署押罪。又按刑法第三百零二條之妨害
    自由罪，係妨害他人自由之概括的規定，故行為人具有一定
    目的，以非法方法剝奪人之行動自由者，除法律別有處罰較
    重之規定，例如略誘及擄人勒贖等罪，應適用各該規定處斷
    外，如以使人行無義務之事，或妨害人行使權利為目的，而
    其強暴脅迫復已達於剝奪人行動自由之程度，即祇成立本罪
    ，不應再依同法第三百零四條論處。誠以此項使人行無義務
    之事，或妨害人行使權利之低度行為，應為剝奪人行動自由
    之高度行為所吸收，不能以其目的係在使人行無義務之事，
    或妨害人行使權利，認為係觸犯刑法第三百零二條第一項及
    第三百零四條第一項之二罪名，而依同法第五十五條，從一
    重處斷（最高法院29年上字第2359號著有判例意旨可資參照
    ），被告夥同郭景揚、賴武輝、劉智仁等人分別駕車攔阻乙
    ○○，並強制乙○○下車暨交出機車煞車線1條、汽車駕駛
    執照1張之犯行，揭諸上開判例意旨，不另論刑法第三百零
    四條第一項之強制罪。又被告所犯以非法方法剝奪人之行動
    自由罪、傷害罪間，有相互利用方法、結果之牽連關係，為
    牽連犯，應依刑法第五十五條之規定從一重之以非法方法剝
    奪人之行動自由罪處斷。被告所犯以非法方法剝奪人之行動
    自由罪及偽造署押二罪間，因犯意個別、行為互殊，應予分
    論併罰。
四、爰審酌被告因不甘心遭告訴人乙○○持機車煞車線勾取其所
    有夾娃娃機臺內財物，始犯本罪，動機尚屬單純，然其捨正
    常法律程序不為，駕車攔阻告訴人乙○○及持鐵棍戳向乙○
    ○之胸部，致乙○○受有左側胸部鈍傷之傷害，手段難謂平
    和，暨其為掩飾遭通緝之身分，冒用李崑瑭名義應訊，足以
    損害李崑瑭及造成刑案偵查之困擾，惟被告犯罪後坦認犯行
    等一切情狀，分別量處如主文所示之刑，並均諭知易科罰金
    之折算標準，暨定其應執行之刑，以示懲儆。
據上論斷，應依刑事訴訟法第二百七十三條之一第一項、第二百
九十九條第一項前段、第三百十條之二、第四百五十四條第一項
，刑法第二十八條、第三百零二條第一項、第二百七十七條第一
項、第五十五條、第二百十七條第一項、第五十一條第五款、第
四十一條第一項前段、第三十八條第一項第二款、第二百十九條
，罰金罰鍰提高標準條例第一條前段、第二條，判決如主文。
如不服本判決，應於送達後十日內向本院提出上訴狀（須附繕本
），上訴於臺灣高等法院臺中分院。
中    華    民    國    95    年    5     月     1    日
                  刑事第五庭    法  官  林慧貞
上正本證明與原本無異。
                                書記官  張皇清
中    華    民    國    95    年    5     月     1    日
【附錄論罪科刑法條】
中華民國刑法第三百零二條第一項：
私行拘禁或以其他非法方法，剝奪人之行動自由者，處五年以下
有期徒刑、拘役或三百元以下罰金。
中華民國刑法第二百七十七條第一項：
傷害人之身體或健康者，處三年以下有期徒刑、拘役或一千元以
下罰金。
中華民國刑法第二百十七條第一項：
偽造印章、印文或署押，足以生損害於公眾或他人者，處三年以
下有期徒刑。


司法院資訊處製作；財團法人民間司法改革基金會備份。
